【裁判字號】    89,上易,2506
【裁判日期】    891226
【裁判案由】    贓物
【裁判全文】
台灣高等法院台中分院刑事判決                  八十九年度上易字第二五六號
    上  訴  人  臺灣台中地方法院檢察署檢察官
    被      告  乙○○
右上訴人因被告贓物案件，不服臺灣台中地方法院八十九年度易字第一六九四號中華
民國八十九年九月十三日第一審判決（起訴案號：臺灣台中地方法院檢察署八十八年
度偵字第二二０一０、二二０一一號），提起上訴，本院判決如左：
      主  文
上訴駁回。
      理  由
一、公訴意旨略以：被告乙○○於民國八十八年一月下旬，明知綽號「永建」不詳姓
    名者所交付之ＡＪ－四六四七號自用小客車，係「永建」竊得之贓車，而仍以收
    受使用，嗣於八十八年三月十三日凌晨一時許，被告駕駛該車行經臺中縣大里市
    ○○路六四號前為警查獲。又於民國八十八年四月上旬，明知「徐永華」（年籍
    不詳）所交付之ＯＬ－二八八三號（起訴書誤載為ＯＬ－二六八三號）自用小客
    車，係「徐永華」所竊得之贓車，而仍以收受使用，嗣於八十八年四月九日晚上
    十一時許，被告駕駛該車行經臺中市○○路七二四巷六號前為警查獲。因認被告
    涉有刑法第三百四十九條第一項（起訴書誤載為第三百四十九條第二項）之贓物
    罪嫌。
二、按犯罪事實應依證據認定之，無證據不得推定其犯罪事實；不能證明被告犯罪者
    ，應諭知無罪之判決；刑事訴訟法第一百五十四條、第三百零一條第一項分別定
    有明文。又按被告之自白，雖為證據之一種，但必與事實相符者為限，若其自白
    顯有疑義，而審理事實之法院，就其職權調查之所得，仍未能證明其自白確與事
    實相符者，自不得據為認定犯罪事實唯一之基礎。被告雖自白犯罪事實，如果提
    出反證證明其自白非真正事實者，在審理事實之法院，自不得置而不問。被告之
    自白，經查明與事實不符者，自不得採為證據。最高法院十八年度上字第一０八
    七號、十九年度上字第一二二二號、三十年度上字第二七八五號判例可資參照。
三、檢察官上訴意旨略以：(1)被告於八十八年度偵字第九三一七、七三六二號案件偵
    查中即供稱：ＯＬ─二八八三號小客車係向鍾文祥借來，而ＡＪ─四六四七號小
    貨車部分，劉啟民向伊表示，係以螺絲起子竊得。(2)劉啟民於八十八年度偵字第
    一三七二三號案件中，辯稱：並未竊取ＡＪ─四六四七號小貨車。被告於該案中
    表示，小貨車係向綽號「永健」之人借用。(3)鍾文祥八十八年度偵字第九三一七
    號案件警訊中供稱：被告表示無法發動，伊幫忙發動等語，偵查中改稱，伊在該
    處找被告，前後供述不符等情。公訴人認被告涉有上開犯嫌，係以被告之自白、
    被害人之指述及贓物領據附卷為主要論據。訊據被告否認有何贓物犯行，於原審
    時辯稱：車輛全是偷的。ＡＪ－四六四七號自用小客車是跟劉啟民一起偷的，伊
    在旁把風，時間已忘記，劉啟民如何打開車門伊不知道，但他進去後就拿扁平狀
    的螺絲起子插入鑰匙孔，用磚頭撞擊使之破裂，另外拿扁平狀之機車鑰匙插入鑰
    匙孔啟動，說向他人借，是想把責任推給別人，但後來想一想不妥當，才說出實
    話；ＯＬ－二八八三號自用小客車是跟鐘文祥一起偷的，是鐘文祥用磨平的六角
    板手插入車門開啟，再插入車子鑰匙孔啟動，當時伊在車上幫忙把風，地點在天
    水中街附近，時間在三月三十日附近。因伊有好幾件案子，怕被判強制工作所以
    才會編個理由說是跟別人借的等語。
四、本院查：
  (一)原審依職權傳喚被告所指稱之共犯劉啟民，劉啟民於原審時證稱：ＡＪ－四六四
    七號自用小客車確實是跟被告一起偷的，地點在臺中市，路名伊不知道；當時伊
    下手偷，用螺絲起子開車門，再插入電動鑰匙孔挖壞後發動，被告幫忙拉車門等
    語，核與被告辯解之內容相符，被告所辯係竊取得來而非收受贓物等語，即非全
    無採信餘地。況共犯劉啟民所為此部份犯行之自白，姑不論是否已經執法人員所
    發現並偵辦（本部分業經檢察官移送臺灣南投地方法院併案審理），終究係對其
    本身不利之陳述，劉啟民竟願承擔此風險而坦承犯罪，若非事實，就一般事理應
    無可能且非必要。
  (二)鐘文祥於警訊時供稱：「（你於何時何地竊取該自用小貨車ＯＬ－二八八三號？
    ）該貨車ＯＬ─二八八三不是我竊取，我不是要使用該貨車，是乙○○告訴我該
    車無法發動，我去幫乙○○發動」「我是基於朋友立場幫乙○○發動ＯＬ─二八
    八三貨車．．，我與乙○○多次坐其所竊取贓車，為警查獲過二次，我知道乙○
    ○的車子都是竊來。」等語（見八十八年度偵字第九三一七號偵查卷第二十一、
    二十二頁）。雖於偵查中改稱：「（今天警察在東光路七二四巷六號前看到你在
    發動引擎？）沒有。是警察寫的，伊是要去還他錢。」等語（見八十八年度偵字
    第九三一七號偵查卷第四十一頁）。然依照鍾文祥與被告在警、偵訊時之供詞以
    觀，先是互指對方行竊，再改稱係向第三人「林永華」借得（被告供稱），或係
    到現場還錢（鐘文祥供稱）云云（見八十八年度偵字第九三一七號偵查卷第四十
    一頁），供詞可謂反覆不一。且被告於偵訊中，先是供稱該車係向第三人「林永
    華」借得云云，嗣則改稱向第三人「徐永華」借得（見八十八年度偵字第二二０
    一０號偵查卷第十八頁）等語，究竟自何人取得上開車輛，亦迭次更易。顯見兩
    人為警查獲時所為之供詞，應屬畏罪心虛所杜撰之情節，且藉著相互推託，企圖
    掩飾自己犯行。是被告是否確自他人收受上開贓車亦有合理之可疑。
  (三)被告自八十七年三月至八十八年三月間，多次行竊他人財物，甚且為脫免逮捕，
    而當場施以強暴，經本院於八十九年一月四日以八十八年度上訴字第二三二五號
    分別判處徒刑，定其執行刑為有期徒刑肆年，並於刑之執行前，令入勞動場所強
    制工作參年確定，有上開判決書附卷可查，就事理而言，被告所稱上開二輛車均
    係行竊得來，亦較無扞格之處。
五、按為訴訟上證明之資料，須通常一般之人均不致於有所懷疑，而得確信其為真實
    之程度者，始得據為有罪之認定。倘其證明尚未達於此一程度，而有合理性懷疑
    存在時，即不得遽認被告犯罪。又，刑事訴訟之被告依法並無自證無罪之義務，
    若控罪所憑之積極證據，在生活經驗上尚不足以排除其他有利被告之合理推斷，
    致不足以證明犯罪事實時，仍不能因被告否認犯罪之辯解不成立，資為無視積極
    證據不足之理由，通觀最高法院七十六年度台上字第四九八六號、三十年上字第
    四八二號、三十年上字第一八三一號等判例所持一貫見解，不難明瞭。原審以不
    能證明被告犯有贓物罪，而依刑事訴訟法第三百零一條第一項規定，諭知無罪之
    判決，經核認事用法，並無不合，檢察官上訴意旨認應就被告予以論罪科刑，而
    指摘原判決不當，經查為無理由，應予駁回。
六、據上論斷，應依刑事訴訟法第三百六十八條，判決如主文。
本案經檢察官甲○○到庭執行職務。
中      華      民      國    八十九      年    十二      月   二十六   日
                                  臺灣高等法院臺中分院刑事第四庭
                                        審判長法  官  洪  耀  宗
                                              法  官  吳重  政
                                              法  官  劉  登  俊
右正本證明與原本無異。
不得上訴。
                                              書記官  吳  麗  慧
中      華      民      國    八十九      年    十二      月   二十七   日
                                                                        Ｋ


司法院資訊處製作；財團法人民間司法改革基金會備份。
